【裁判字號】    98,交聲,620
【裁判日期】    980410
【裁判案由】    聲明異議
【裁判全文】
臺灣高雄地方法院交通事件裁定         98年度交聲字第620號
原處分機關  高雄市政府交通局
法定代理人  甲○○
異  議  人
即受處分人  乙○○
上列受處分人因違反道路交通管理處罰條例案件，對於高雄市政
府交通局民國98年3月4日所為之處分（原處分案號：高市交裁字
第裁32-BO0000000號）聲明異議，本院裁定如下：
    主  文
原處分關於乙○○酒精濃度超過規定標準，吊扣駕駛執照十二個
月之處分撤銷。
上開撤銷部分不罰。
    理  由
一、異議意旨略以：異議人即受處分人乙○○（下稱異議人）於
    97年9 月23日23時13分許，酒後騎乘車牌號碼DNG-357 號輕
    型機車，經原處分機關裁處吊扣異議人之職業聯結車駕駛執
    照，致異議人生活陷入困頓，是不服原處分機關關於吊扣聯
    結車駕駛執照之處分，爰依法聲明異議等語。
二、按汽車駕駛人，駕駛汽車經測試檢定有酒精濃度超過規定標
    準之情形者，處新臺幣（下同）1 萬5 千元以上6 萬元以下
    罰鍰，並當場移置保管其車輛及吊扣其駕駛執照1 年，道路
    交通管理處罰條例第35條第1 項第1 款定有明文。而所謂酒
    精濃度超過規定之標準者，依道路交通安全規則第114 條第
    2 款之規定，係指汽車駕駛人飲用酒類或其他類似物後其吐
    氣所含酒精濃度超過每公升0.25毫克或血液中酒精濃度超過
    0.05% 以上者。次按，汽車駕駛人，因違反本條例及道路交
    通安全規則之規定，受吊銷駕駛執照處分時，吊銷其持有各
    級車類之駕駛執照，道路交通管理處罰條例第68條定有明文
    。此規定係於94年12月14日修正公布，並於95年3 月1 日施
    行，而修正前之道路交通管理處罰條例第68條則係規定「汽
    車駕駛人，因違反本條例及道路交通安全規則之規定，受吊
    扣或吊銷駕駛執照處分時，吊扣或吊銷其持有各級車類之駕
    駛執照」，觀其修法意旨，係以「原條文將違規駕駛人所持
    有之各級車類駕駛執照一併吊扣或吊銷，失之過酷，影響人
    民工作及生活甚鉅」為由，而刪除吊扣駕駛人駕駛執照時，
    應吊扣駕駛人持有各級車類駕駛執照之規定，是依現行道路
    交通管理處罰條例，已無得吊扣駕駛人所持有他級駕駛執照
    之依據存在，從而，於為吊扣駕駛人駕駛執照之處分時，自
    僅得吊扣駕駛人違規時所駕駛該級車類之駕駛執照，以限制
    其繼續駕駛該級車類行駛道路之權利，若駕駛人並無該級車
    類之駕駛執照，即無從執行吊扣駕駛執照之處分，而僅係應
    否依道路交通管理處罰條例第22條第1 項規定處罰駕駛人之
    問題。
三、經查：異議人於97年9 月23日23時13分許，在飲酒後呼氣酒
    精濃度為每公升0.985 毫克之情形下，騎乘車牌號碼DNG-35
    7 輕型機車，行經高雄市楠梓區○○地○道機車道出口35公
    尺處，因意識程度低落注意力降低而摔倒在地，經警據報前
    往處理，而查獲上情，並由原處分機關就酒後駕車部分之交
    通違規行為裁處罰鍰45000 元、吊扣駕駛執照12個月並施以
    道安講習之事實，業據異議人自承在卷，並有高雄市政府警
    察局舉發違反道路交通管理事件通知單及原處分機關高市交
    裁字第裁32-BO0000000號違反道路交通管理事件裁決書附卷
    可稽，堪以認定。又異議人於本件違規時，並無輕型機車駕
    駛執照，僅有職業聯結車駕駛執照，則高雄市政府交通局上
    開裁決所指應吊扣之異議人駕駛執照，係異議人之職業聯結
    車駕駛執照等事實，有公路監理電子閘門證號查詢機車駕駛
    人之資料1 紙在卷足憑。揆諸前揭說明，異議人既係駕駛輕
    型機車違反道路交通管理處罰條例第35條第1 項第1 款之規
    定，依法即僅能吊扣其輕型機車駕駛執照12個月，並無得吊
    扣異議人持有他級駕駛執照之依據，原處分機關以異議人有
    上開違規行為，裁處吊扣異議人之職業聯結車駕駛執照，已
    難謂係適法之處分；又上開處置方式，雖可能產生無照駕駛
    之駕駛人，反而較有照駕駛之駕駛人，得受有無需受吊扣駕
    駛執照處罰利益之疑慮，然本院審酌「行政行為，採取之方
    法所造成之損害不得與欲達成目的之利益顯失均衡」，乃為
    行政程序法第7 條第3 款所明定，而若於上開情形下吊扣駕
    駛人該級以上車類之駕駛執照，雖可達成限制駕駛人繼續駕
    駛各級車類行駛之目的，惟亦同時造成限制駕駛人繼續駕駛
    該級以上車類行駛之結果，甚而使職業駕駛人之生計遭受影
    響，而如此所造成之損害，已與欲達成目的之利益顯失均衡
    ，且與道路交通管理處罰條例第68條之修法意旨不相符合。
四、綜上所述，原處分以異議人無輕型機車駕駛執照可供吊扣，
    而為吊扣異議人職業聯結車駕駛執照之處分，顯已逾越道路
    交通管理處罰條例之規範範圍，而屬違法處分，是異議人提
    出本件聲明異議，為有理由，原處分關於吊扣異議人駕駛執
    照12個月之處分，自應予以撤銷，並由本院就該部分為不罰
    之諭知。另原處分機關裁處異議人罰鍰45000 元及施以道安
    講習部分，異議人並未就此提出異議，自不在本件審理及撤
    銷之範圍內，附此敘明。
五、依道路交通案件處理辦法第20條，裁定如主文。
中    華    民    國    98    年    4     月    10    日
                  交通法庭      法  官  王淑惠
以上正本證明與原本無異。
如不服本裁定應於送達後5日內向本院提出抗告狀。
中    華    民    國    98    年    4     月    10    日
                                書記官  黃旭淑


司法院資訊處製作；財團法人民間司法改革基金會備份。
